【裁判字號】    98,交聲,699
【裁判日期】    980430
【裁判案由】    交管條例聲異
【裁判全文】
臺灣板橋地方法院交通事件裁定         98年度交聲字第699號
原處分機關  交通部公路總局臺北區監理所
異  議  人
即受處分人  甲○○
上列異議人即受處分人因違反道路交通管理處罰條例案件，對於
交通部公路總局臺北區監理所民國98年3月4日所為之北監自裁字
第裁40─Z00000000號處分，聲明異議，本院裁定如下：
    主  文
原處分撤銷。
甲○○汽車駕駛人，行車速度，超過規定之最高時速未滿二十公
里，處罰鍰新臺幣壹仟捌佰元，並記違規點數壹點。
    理  由
一、按汽車駕駛人，行車速度，超過規定之最高時速，或低於規
    定之最低時速，除有第四十三條第一項第二款（即行車速度
    ，超過規定之最高時速六十公里以上）情形外，處新臺幣（
    下同）一千二百元以上二千四百元以下罰鍰；又汽車駕駛人
    有第四十條之情形者，並予記違規點數一點，道路交通管理
    處罰條例第四十條、第六十三條第一項第一款分別定有明文
    。
二、本件原處分認異議人即受處分人甲○○駕駛車號九六三六－
    ＴＪ號自用小客車，於民國九十七年十一月十六日上午十時
    二十分許，行經最高速限為時速五十公里之省道臺二己線北
    上零點三公里處，以時速七十一公里之速度，超速二十一公
    里（二十公里以上未滿四十公里）行駛，經內政部警政署國
    道公路警察局第九警察隊七堵小隊執勤員警以雷射測距測速
    儀器偵測採證後，當場攔停掣單舉發。嗣受處分人於逾越應
    到案期限三十日內之九十七年十二月二十二日提出申訴，經
    原處分機關函請舉發機關調查結果，仍認受處分人有上開超
    速行駛之違規行為，原處分機關乃依道路交通管理處罰條例
    第四十條、第六十三條第一項第一款（原裁決書漏未記載第
    一項第一款，惟不影響其裁決效力）及違反道路交通管理事
    件統一裁罰基準表規定，裁處罰鍰二千元，並記違規點數一
    點。
三、異議意旨略以：本路段係由國道公路警察局所管理之省道，
    連接國道三號高速公路，為何僅限速五十公里？且在被取締
    前並未看到前有測速取締之類的警告標示；另員警指稱：「
    該處行車時速七十公里以內是不取締的」，異議人會被攔下
    是因為超過取締標準一公里，令人懷疑員警測速器之準確性
    ，通常電子零件的誤差若能低於百分之三或五即可算是非常
    準確，如果該儀器誤差率高於百分之一點四，則此紅單應屬
    無效云云。
四、經查：
  (一)本件異議人於上開時、地駕駛車號九六三六－ＴＪ號自用小
    客車，經警以雷射測距測速儀器測得其行車速度為時速七十
    一公里，超過規定之最高時速，遂當場攔停掣單舉發之事實
    ，有內政部警政署國道公路警察局九十七年十一月十六日公
    警局交字第Ｚ00000000號舉發違反道路交通管理事
    件通知單影本一紙附卷可稽，異議人雖質疑測速儀器之準確
    性云云，然本件舉發員警所使用之器號ＬＰ０二二八五雷射
    測距測速儀器，業經經濟部標準檢驗局於九十七年十一月四
    日檢定合格，有效期限至九十八年十一月三十日，其合法性
    及適用性均符合檢驗及使用規範；該儀器係以電射光束（不
    見光）直接瞄準行進中之車輛，屬「單點單台」之測速方式
    ，瞬間發射的脈衝波高達十三組，每秒可達四十組以上，且
    光速狹窄，使得兩車被同時偵測到的機會等於零，車輛如有
    超出設定之速限即立刻鎖定等情，此有內政部警政署國道公
    路警察局第九警察隊九十八年一月二十八日公警九交字第０
    九八０九七０二二二號書函暨所附之經濟部標準檢驗局雷射
    測速儀檢定合格證書影本一份在卷足參，衡諸經濟部標準檢
    驗局乃負責國家標準制定及檢驗之機構，其檢驗後發給之證
    書自有公信力，此外復無證據證明該儀器有何等故障或失準
    情事，自堪認本件舉發員警執以採證之雷射測速器之準確度
    應值信賴。是異議人前開違規超速之事實，至堪認定。而上
    開雷射測速器，雖經經濟部標準檢驗局檢定合格，惟依該局
    於九十五年九月十九日公告，九十六年一月一日實施之雷射
    測速儀檢定檢查技術規範CNMV二○三第一版第三條第三點七
    項第三款規定：雷射測速儀之速率偵測準確度檢定公差在時
    速正二公里，負三公里之間，此有前開技術規範附卷可按。
    據此，本件異議人固經上開檢定合格之雷射測速器測得其行
    車速度為時速七十一公里，然其偵測速率既存有上述之誤差
    ，即不能排除異議人遭舉發時之實際速率有低於時速七十公
    里之可能，基於對異議人有利之解釋，應認異議人之行車速
    度係超過前述路段速限未滿二十公里，而非二十公里以上未
    滿四十公里。是異議人辯稱當時時速低於七十公里一節，尚
    非全然無稽，惟於駕駛人違規超速之情形，道路交通法規並
    未設有須「超過規定之最高時速達二十公里以上」方得舉發
    之要件，縱加計上述誤差，認異議人行車速度為時速七十公
    里以下，仍係超過規定之最高速限，舉發員警據以掣單舉發
    並無任何違法或不當之處，異議人認本件舉發無效云云，自
    屬無據，不足憑採。
  (二)至異議人辯稱：該路段行車限速過低，且未設有任何警告標
    示云云，惟按行車速度，依速限標誌或標線之規定，無速限
    標誌或標線者，行車時速不得超過五十公里，道路交通安全
    規則第九十三條第一項第一款前段規定甚明。是汽車駕駛人
    行經有標誌或標線規定之路段，自應依該標誌或標線所定之
    速限行駛，未設有標誌或標線者，亦應依上開交通規則之限
    速規定行駛，以維交通安全。況道路交通管理處罰條例第四
    條第二項授權行政機關，對於道路交通標誌、標線、號誌之
    指示、警告、禁制規定、樣式、標示方式、設置基準及設置
    地點等事項制定規則，以執行道路交通管理、維護交通秩序
    、確保交通安全等工作。是行政機關依據道路之地形情況、
    車行流量等因素考量所依法設置之道路標誌，除有重大明顯
    瑕疵或其他違法情形外，一般用路人即均有遵守之義務。異
    議人如認該交通標誌有設置不當或標示不清，須循行政管道
    予以建議改善，究不能因其主觀上認為有何不當之處，即可
    據以執為免責之事由。又本件為當場攔停舉發之案件，並無
    道路交通管理處罰條例第七條之二第三項規定「對於行車速
    度超過規定之最高速限或低於規定之最低速限之違規行為，
    採用固定或非固定式科學儀器取得證據資料證明者，於一般
    道路須至少於一百公尺，明顯標示之。」之適用，異議人執
    上開情詞置辯，自無足取。
五、綜上，本件異議人於前述時、地經雷射測速器所測得之行車
    速度，加計法定允許之誤差，仍超過規定之最高時速未滿二
    十公里之違規事證明確，已如前述，是原處分機關未考量雷
    射測速儀偵測速率存有上開誤差，遽以員警所測得之數據結
    果認定異議人行車速度為時速七十一公里，超過規定之最高
    速限二十公里以上未滿四十公里，依道路交通管理事件統一
    裁罰基準表之規定，裁處異議人罰鍰二千元，即有未洽，又
    異議人接獲本件舉發通知單後遲至九十七年十二月二十二日
    始向原處分機關提出申訴，此觀諸卷附交通違規案件陳述書
    其上收件章戳自明，已逾應到案期限三十日內，應由本院將
    原處分撤銷，並依道路交通管理處罰條例第四十條、第六十
    三條第一項第一款及違反道路交通管理事件統一裁罰基準表
    之規定，自為裁罰如主文第二項所示，以期適法。
據上論斷，應依道路交通案件處理辦法第二十條前段，裁定如主
文。
中    華    民    國    98    年    4     月    30    日
                    交通法庭    法  官  劉  安  榕
以上正本證明與原本無異
如不服本裁定，應於裁定送達後5 日內敘明抗告理由，向本院提
出抗告狀。
                                書記官  陳  盈  真
中    華    民    國    98    年    4     月    30    日


司法院資訊處製作；財團法人民間司法改革基金會備份。
